【裁判字號】    98,交聲,4081
【裁判日期】    990610
【裁判案由】    交管條例聲異
【裁判全文】
臺灣板橋地方法院交通事件裁定        98年度交聲字第4081號
原處分機關  交通部公路總局臺北區監理所板橋監理站
異  議  人
即受處分人  甲○○
上列受處分人因違反道路交通管理處罰條例案件，對於交通部公
路總局臺北區監理所板橋監理站民國98年11月11日所為之處分（
原處分：板監裁字第裁41-C00000000號），聲明異議，本院裁定
如下：
    主      文
異議駁回。
    理      由
一、原處分意旨略以：異議人即受處分人甲○○於民國98年10月
    12日21時52分許（裁決書上誤載為「22時33分」，應予更正
    ），騎乘其所有之車號FVR-288 號重型機車行經臺北縣新莊
    市○○路704 號前時，與由鄭凱文所騎乘之車號988-BFJ 號
    重型機車發生撞擊，鄭凱文因而受傷，異議人騎車肇事致人
    受傷後逃逸，經鄭凱文記下異議人上開機車車號後報警處理
    ，警方通知異議人到案，並製作舉發違反道路交通管理事件
    通知單予以舉發，異議人不服提出申訴，交通部公路總局臺
    北區監理所板橋監理站於98年11月11日製作板監裁字第裁41
    -C00000000號違反道路交通管理事件裁決書，以異議人駕車
    肇事致人受傷而逃逸為由，裁處異議人罰鍰新臺幣（下同）
    6 千元，並吊銷駕駛執照，1 年內不得重新考領駕駛執照等
    語。
二、異議意旨略以：本件車禍係因對方未打方向燈且在雙黃線逕
    行左轉（迴轉），致使異議人無法清楚對方動向情況而發生
    擦撞，當下異議人曾問對方為何雙黃線且未打方向燈就左（
    迴）轉，對方就先行離開現場，等異議人事後停靠路邊整修
    車子時，對方才靠過來大聲喝斥說異議人逆向行駛撞上他，
    異議人告知車子在對方後面怎麼逆行，對方無語後才說「你
    叫警察來呀」，異議人不想多說，因為已經無第一現場可辨
    識，才將車子騎離現場，並非肇事逃逸，故聲明異議等語。
三、按汽車（依道路交通管理處罰條例第3 條第8 款及道路交通
    安全規則第2 條第1 項第1 款規定，包括機器腳踏車）駕駛
    人駕駛汽車肇事致人受傷或死亡者，應即採取救護措施及依
    規定處置，並通知警察機關處理，不得任意移動肇事汽車及
    現場痕跡證據，違反者處3 千元以上9 千元以下罰鍰。但肇
    事致人受傷案件當事人均同意時，應將肇事汽車標繪後，移
    置不妨礙交通之處所。前項駕駛人肇事致人受傷而逃逸者，
    吊銷其駕駛執照；致人重傷或死亡而逃逸者，吊銷其駕駛執
    照，並不得再考領。道路交通管理處罰條例第62條第3 項、
    第4 項分別定有明文。且依同條例第67條第3 項規定，依該
    條例其他各條（包括第62條第4 項前段）規定吊銷駕駛執照
    者，1 年內不得考領駕駛執照。再按行政罰法第26條規定：
    「一行為同時觸犯刑事法律及違反行政法上義務規定者，依
    刑事法律處罰之。但其行為應處以其他種類行政罰或得沒入
    之物而未經法院宣告沒收者，亦得裁處之。前項行為如經不
    起訴處分或為無罪、免訴、不受理、不付審理之裁判確定者
    ，得依違反行政法上之義務規定裁處之。」同法第1 條規定
    ：「違反行政法上義務而受罰鍰、沒入或其他種類行政罰之
    處罰時，適用本法。但其他法律有特別規定者，從其規定。
    」而上開道路交通管理處罰條例第62條第3 項及第4 項之規
    定，係對行為人違反行政法上義務規定之裁處，且該條例關
    於一行為同時觸犯刑事法律及違反行政法上義務規定者，並
    無特別規定，故汽車駕駛人一個肇事致人受傷而逃逸之行為
    ，同時應處以行政罰及涉有刑法第185 條之4 肇事逃逸罪嫌
    時，即應依行政罰法第26條規定處理。本件異議人所涉上開
    肇事逃逸罪嫌（刑事案件），業經臺灣板橋地方法院檢察署
    檢察官為不起訴處分確定，有該署檢察官99年度調偵字第16
    號不起訴處分書、臺灣高等法院被告前案紀錄表在卷可稽，
    則依行政罰法第26條第2 項規定，本件自得為行政法上之處
    分（裁罰）。又按法官依據法律獨立審判，為憲法第80條所
    明定，是上開臺灣板橋地方法院檢察署檢察官所為之不起訴
    處分（包括檢察官於該案件中認定之事實及適用法律之見解
    ），尚不得拘束本院。
四、經查：
  (一)本件異議人於上開時、地，騎乘其所有之車號FVR-288 號重
    型機車與由鄭凱文所騎乘之車號988-BFJ 號重型機車發生撞
    擊，鄭凱文因而受有左下肢擦挫傷及瘀挫傷、左肘挫傷等傷
    害，車禍發生後異議人雖曾與鄭凱文爭執車禍發生肇因，惟
    未對鄭凱文採取救護或其他必要措施（如處理傷勢、送醫或
    通知救護車等），亦未報警處理或留在現場等待警方前來處
    理，復未留下姓名年籍資料、聯絡方式給鄭凱文，即於警方
    到達現場前自行騎車離開現場，嗣經鄭凱文記下異議人上開
    機車車號後報警處理，經警方通知異議人到案說明，異議人
    始到案等事實，為異議人所不爭執，並經證人鄭凱文於警詢
    時證述明確，復有道路交通事故調查報告表（一）、（二）
    、衛生署臺北醫院診斷證明書（病患鄭凱文）、車號FVR-28
    8 號重型機車行車執照各1 紙、現場及車輛照片共24張（以
    上均影本）附卷可稽，堪認屬實。
  (二)異議人雖否認有肇事致人受傷逃逸之行為，並以前詞置辯，
    惟按刑法第185 條之4 之肇事致人死傷逃逸罪，以處罰肇事
    後逃逸之駕駛人為目的，俾促使駕駛人於肇事後能對被害人
    即時救護，以減少死傷，是該罪之成立祇以行為人有駕駛動
    力交通工具肇事，致人死傷而逃逸之事實為已足，至行為人
    之肇事有否過失，則非所問，最高法院92年度台上字第4552
    號、93年度台上字第5599號判決意旨可資參照。而道路交通
    管理處罰條例第62條第3 、4 項之立法意旨，亦係科以肇事
    者須即採取救護或其他必要措施，並應向警察機關報告之義
    務，以防因就醫延誤致生無謂之傷亡，並俾得通知傷亡者家
    屬到場，以明責任，是凡肇事人於行車肇事致人受傷或死亡
    ，未即採取救護或其他必要措施，並向警察機關報告，即駕
    車駛離現場者，均應依該規定處罰，至其嗣是否受刑事訴追
    及對肇事之發生有無過失，對其因違反上開規定而應受處罰
    ，並不生影響。是本件異議人既於上開時、地騎車與鄭凱文
    發生車禍，鄭凱文因而受傷，不論異議人對該車禍之發生是
    否有過失，其均應即採取救護措施及依規定處置，並通知警
    察機關處理，不得任意移動肇事車輛及現場痕跡證據，亦不
    得逕行離開現場，異議人於本件車禍發生後，未對鄭凱文採
    取救護或其他必要措施，亦未報警處理或留在現場等待警方
    前來處理，復未留下姓名年籍資料或聯絡方式給鄭凱文，即
    於警方到達現場前自行騎車離開現場，已如前述，異議人自
    有駕車肇事致人受傷而逃逸，違反道路交通管理處罰條例第
    62條第3 項及第4 項規定之違規行為無疑，異議人前開所辯
    ，並不足採。
五、綜上所述，異議人於上開時、地確有駕車肇事致人受傷而逃
    逸之違規行為，原處分機關以異議人有上開違規事實為由，
    依道路交通管理處罰條例第62條第3 項、第4 項、第67條第
    3 項之規定，及參酌違反道路交通管理事件統一裁罰基準表
    所定裁罰基準，裁處異議人罰鍰6 千元，並吊銷駕駛執照，
    1 年內不得重新考領駕駛執照，核無違誤，本件異議為無理
    由，應予駁回。
六、依道路交通案件處理辦法第19條，裁定如主文。
中    華    民    國    99    年    6     月    10    日
                        交通法庭  法  官  楊筑婷
以上證明與原本無異。
如不服本裁定，應於裁定送達後5 日內，向本院提出抗告狀。
                                  書記官  傅淑芳
中    華    民    國    99    年    6     月    10    日

司法院資訊處製作；財團法人民間司法改革基金會備份。
